臺灣臺北地方法院民事判決　　　　　　　　　　　九十一年度重訴字第二七八八號
　　原　　　告　華南商業銀行股份有限公司
　　法定代理人　丙○○
　　訴訟代理人　戊○○
　　　　　　　　壬○○
　　被　　　告　璦寶股份有限公司
　　法定代理人　庚○○原名李.
　　被　　　告　丁○○
　　　　　　　　乙○○
　　　　　　　　己○○
　　　　　　　　甲○○
　　右二人共同
　　訴訟代理人　涂惠民律師
當事人間清償借款等事件，本院於民國九十三年六月二日言詞辯論終結，判決如下：
    主  文
被告應連帶給付原告日幣貳仟肆佰柒拾萬陸仟玖佰柒拾肆元，及如附表三所示之利息
、違約金，並得按給付時原告外匯牌告賣出匯率折算新台幣給付之。
原告其餘之訴駁回。
訴訟費用由被告連帶負擔。
本判決於原告以新台幣貳佰參拾貳萬壹仟元或同面額之中央政府建設公債八十四年甲
類第一期債票為被告供擔保後，得假執行；但被告丁○○、被告乙○○、被告己○○
、被告甲○○如以新台幣陸佰玖拾陸萬貳仟肆佰貳拾伍元為原告預供擔保，得免為假
執行。
原告其餘假執行之聲請駁回。
    事  實
甲、原告方面：
一、聲明：
（一）如主文第一項所示。
（二）願供現金或同額之中央政府建設公債八十四年甲類第一期債票為擔保，請准宣
      告假執行
二、陳述：
（一）被告璦寶股份有限公司（下稱璦寶公司）於民國（下同）九十年五月八日邀同
      其餘被告為連帶保證人，與原告簽訂保證書，約定保證被告璦寶公司對原告現
      在及將來所負之借款、損害賠償等及其他一切債務，以本金新臺幣（下同）一
      千六百萬元為限（含本金及其利息、遲延利息、違約金、損害賠償及其他從屬
      於主債務之負擔），保證人願與主債務人負連帶清償之責任。璦寶公司並於同
      年月日與原告簽立委任開發遠期信用狀契約，委託原告於美金五十萬元之限額
      內循環開發遠期信用狀，約定以各筆遠期信用狀押匯日或裝運日起算按開發信
      用狀申請書上列明之匯票期限計算各筆債務之清償日。原告應最遲於各筆遠期
      信用狀項下之債務清償日，將該筆債務本息按清償時原告公布之即期外匯賣出
      匯率折算新台幣或以原幣償還，並自押匯日起至到期日止，按原告所訂外幣貸
      款利率計算利息，如逾期清償，應按原訂外幣貸款利率、遲延日原告新台幣基
      本放款利率加碼百分之二點五，與遲延日原告外幣貸款利率三者比較，取較高
      者計算遲延利息，並自遲延之日起至清償日止，逾期在六個月以內者，按遲延
      利息利率百分之十，逾期超過六個月者，按遲延利息利率百分之二十計付違約
      金。嗣被告璦寶公司於九十年間委託原告開發信用狀二筆，原告已依約開發信
      用狀及墊付貨款（明細詳如附表二所示），然屆期後被告璦寶公司無力清償，
      數次向原告聲請展期，惟於附表二所示之到期日後仍未依約清償，尚欠日幣二
      千四百七十萬六千九百七十四元，及如附表二所示之利息、違約金迄未獲償，
      爰依消費借貸契約、委任開發信用狀契約及連帶保證契約，請求被告連帶如數
      給付。
（二）被告於九十年五月八日與本行簽訂授信約定書，於第十三條約定：立約人對主
      債務延期清償或分期清償之債務，如有可認為同意續負保證責任之表示者，貴
      行得免為書面之通知；第十四條則約定：為便於嗣後立約人與本行一切授信往
      來，立約人同意憑留存印鑑蓋於授信契據，即生效力。本件保證人雖然非在原
      告營業場所簽訂增補契約，但均由其本人簽名，且蓋原留印章於增補契約，已
      充分表達同意延期清償，願續負保證責任，依民法七百五十五條規定，被告等
      自應續負連帶清償之責任。
（三）原告不知被告璦寶公司與丹楓公司簽訂債務承擔契約，且丹楓公司從未向原告
      表示願意承擔系爭債務，並未與原告訂立承擔契約，故不生債務移轉之效力，
      被告仍應負連帶清償責任。
三、證據：提出授信約定書、保證書、委任開發遠期信用狀契約、開發信用狀申請書
    、進口結匯證實書、副提單背書申請書、承領單據、匯票、外幣貸款展期通知書
    、增補契約等件為證。
乙、被告方面：
壹、被告璦寶公司部分：
一、聲明：原告之訴及假執行之聲請均駁回。
二、陳述：對本件債務不清楚。
貳、被告丁○○、被告乙○○部分：
一、聲明：
（一）原告之訴及假執行之聲請均駁回。
（二）如受不利之判決，願供擔保請准宣告假執行。
二、陳述：伊有簽保證書及增補契約書，但增補契約書是訴外人丹楓國際企業股份有
    限公司（下稱丹楓公司）拿給伊等簽的。
參、被告甲○○、被告己○○部分：
（一）原告之訴及假執行之聲請均駁回。
（二）如受不利之判決，願供擔保請准宣告假執行。
二、陳述：
（一）原告並未提出證據證明其曾向押匯銀行或受益人墊款日幣三千五百五十四萬一
      千八百元，縱被告璦寶公司有欠原告系爭債務，因被告璦寶公司前於九十年十
      月、十一月間，與訴外人丹楓公司訂立合約書，除約定丹楓公司應將被告璦寶
      公司改組成立新璦寶公司，承接原璦寶公司代理產品經銷外，並約定由丹楓公
      司承擔被告璦寶公司一切對外債務，並通知各債權人承認，當時為處理債務之
      移轉，被告璦寶公司並將二千八百五十七萬五千七百八十四元之資產及對日商
      璦寶株式會社債權八千七百零六萬八千零七十六元轉讓予丹楓公司，足供丹楓
      公司清償原璦寶公司對外一切債務，包括本系爭債務，此為原告新生分行所明
      知，且原告亦曾收受丹楓公司為被告璦寶公司支付之部分欠款，足見原告已承
      認此債務承擔，依法應發生債務承擔之效力，璦寶公司已脫離債務人之地位而
      不負清償之責，則擔連帶保證人之被告己○○、甲○○亦同免責，故原告自不
      得請求被告己○○、甲○○連帶清償。
（二）原告提出之其中六份增補契約均簽訂於被告甲○○與丹楓公司簽訂合約書之後
      ，而璦寶公司之大小章印鑑早於九十年十月間即交付丹楓公司，但未授權丹
      楓公司代理簽訂延期清償文件，該七份增補契約上璦寶公司印文顯係丹楓公司
      未經璦寶公司同意私下盜蓋，自不生效力。
（三）證人癸○○及辛○○雖證稱丹楓公司僅承受璦寶公司在台灣經銷業務，並未承
      受債務，只是代理璦寶公司處理債務云云，然已與原告陳稱辛○○當時有在評
      估是否承接璦寶公司對於原告的債務，伊有請丹楓公司來簽承受契約，但後來
      丹楓公司以璦寶出貨不正常為由拒簽承受契約等語不符，足見丹楓公司確有一
      併承受債權債務，否則不可能僅為被告璦寶公司處理債務，而無任何代價。況
      被告甲○○於簽署該合約書後離開台灣之前，曾當公司股東面前介紹丹楓公司
      負責人辛○○，表明被告璦寶公司所有事項今後由丹楓公司承接，且衡諸常理
      ，如無債務承受情事，璦寶公司董事長不在職，尚有其他董事、股東可代表公
      司處理事務，丹楓公司非公司股東，自無須由其代勞處理對原告欠款之清償，
      且其亦不能受讓被告璦寶公司商標權。
（四）原告未經被告甲○○、己○○之同意即數次允許被告璦寶公司延期清償，依民
      法第七百五十五條規定，伊等自不負保證責任。
三、證據：提出合約書為證，並聲請本院訊問證人子○○○、癸○○及辛○○。
    理    由
一、本件原告起訴時原請求被告應連帶給付日幣二千四百七十萬六千九百七十四元，
    及如附表一所示之利息、違約金，嗣於本院審理時就利息及違約金之部分變更為
    如附表二所示，核屬擴張應受判決事項之聲明，依民事訴訟法第二百五十五條第
    一項第三款規定，應予准許。又原告起訴時係依消費借貸契約請求被告給付，嗣
    於本院審理時另追加依委任開發遠期信用狀契約請求被告給付，因請求之事實同
    一，依民事訴訟法第二百五十五條第一項第二款，應予准許，合先敘明。
二、本件被告璦寶公司未於言詞辯論期日到場，核無民事訴訟法第三百八十六條所列
    各款情形，應依原告之聲請，由其一造辯論而為判決。
三、原告起訴主張：被告璦寶公司於九十年五月八日邀同其餘被告為連帶保證人，與
    原告簽訂保證書，約定保證被告璦寶公司對原告現在及將來所負之借款、損害賠
    償等及其他一切債務，以本金一千六百萬元為限（含本金及其利息、遲延利息、
    違約金、損害賠償及其他從屬於主債務之負擔），保證人願與主債務人負連帶清
    償之責任。璦寶公司並於同年月日與原告簽立委任開發遠期信用狀契約，委託原
    告於美金五十萬元之限額內循環開發遠期信用狀，約定以各筆遠期信用狀押匯日
    或裝運日起算按開發信用狀申請書上列明之匯票期限計算各筆債務之清償日。原
    告應最遲於各筆遠期信用狀項下之債務清償日，將該筆債務本息按清償時原告公
    布之即期外匯賣出匯率折算新台幣或以原幣償還，並自押匯日起至到期日止，按
    原告所訂外幣貸款利率計算利息，如逾期清償，應按原訂外幣貸款利率、遲延日
    原告新台幣基本放款利率加碼百分之二點五，與遲延日原告外幣貸款利率三者比
    較，取較高者計算遲延利息，並自遲延之日起至清償日止，逾期在六個月以內者
    ，按遲延利息利率百分之十，逾期超過六個月者，按遲延利息利率百分之二十計
    付違約金。嗣被告璦寶公司於九十年間委託原告開發信用狀二筆，原告已依約開
    發信用狀及墊付貨款（明細詳如附表二所示），然屆期後被告璦寶公司無力清償
    ，數次向原告聲請展期，惟於附表所示之到期日後仍未依約清償，尚欠日幣二千
    四百七十萬六千九百七十四元，及如附表二所示之利息、違約金迄未獲償等情，
    爰依消費借貸契約、委任開發信用狀契約及連帶保證契約，請求命被告連帶如數
    給付之判決。
三、被告甲○○、被告己○○則以：原告並未提出證據證明其曾向押匯銀行或受益人
    墊款日幣三千五百五十四萬一千八百元，縱被告璦寶公司有欠原告系爭債務，因
    被告璦寶公司前於九十年十月、十一月間，與訴外人丹楓公司訂立合約書，約定
    由丹楓公司承擔璦寶公司對外一切債務，包括系爭債務，並經原告承認，則璦寶
    公司已非債務人，無須負清償之責，擔任連帶保證人之其餘被告亦因而一同免責
    。又原告未經伊等之同意即數次允許被告璦寶公司延期清償，依民法第七百五十
    五條規定，伊等自不負保證責任云云，資為抗辯。
四、經查原告主張被告璦寶公司於九十年五月八日邀同其餘被告為連帶保證人，與原
    告簽訂保證書，約定保證被告璦寶公司對原告現在及將來所負之借款、損害賠償
    等及其他一切債務，以本金一千六百萬元為限（含本金及其利息、遲延利息、違
    約金、損害賠償及其他從屬於主債務之負擔），保證人願與主債務人負連帶清償
    之責任。璦寶公司並於同年月日與原告簽立委任開發遠期信用狀契約，委託原告
    於美金五十萬元之限額內循環開發遠期信用狀，約定以各筆遠期信用狀押匯日或
    裝運日起算按開發信用狀申請書上列明之匯票期限計算各筆債務之清償日。原告
    應最遲於各筆遠期信用狀項下之債務清償日，將該筆債務本息按清償時原告公布
    之即期外匯賣出匯率折算新台幣或以原幣償還，並自押匯日起至到期日止，按原
    告所訂外幣貸款利率計算利息，如逾期清償，應按原訂外幣貸款利率、遲延日原
    告新台幣基本放款利率加碼百分之二點五，與遲延日原告外幣貸款利率三者比較
    ，取較高者計算遲延利息，並自遲延之日起至清償日止，逾期在六個月以內者，
    按遲延利息利率百分之十，逾期超過六個月者，按遲延利息利率百分之二十計付
    違約金。嗣被告璦寶公司於九十年間委託原告開發信用狀二筆，信用狀號碼及開
    狀日均如附表二所示之事實，業據其提出約定書、保證書、委任開發遠期信用狀
    契約、開發信用狀申請書等件為證（見本院卷一第十頁至第十二頁），且為被告
    所不爭執，自堪信為真。又原告主張其已代墊如附表二所示之金額，惟被告璦寶
    公司未依約償還，尚欠如主文第一項所示之金額、利息及違約金等情，雖為被告
    甲○○及己○○所否認，並以前詞置辯。惟查：
（一）按兩造之委任開發信用狀契約第四條約定：立約人（指被告璦寶公司）同意以
      開發信用狀申請書或信用狀項下之結匯證實書或交易憑證或匯票等有關文件為
      貴行（指原告）代立約人保證付款或墊款之憑證。查原告主張其就系爭信用狀
      已墊付如附表二所示之金額，惟屆期後被告璦寶公司尚欠本金日幣二千四百七
      十萬六千九百七十四元及依上開約定計算之利息及違約等情，業據其提出開發
      信用狀申請書進口結匯證實書、副提單背書申請書、承領單據、匯票及增補契
      約等件為證（見本院卷一第二一三頁至第二二一頁），經核相符，依上開規定
      ，自可認原告已代被告璦寶公司向押匯銀行付款。況且，於系爭債務屆期後，
      連帶保證人被告丁○○及被告乙○○曾與原告訂立增補契約，承認系爭債務並
      請求原告延期清償，有其等不爭執簽名真正之增補契約為證（見本院卷十四頁
      至第三十一頁），復參以被告璦寶公司與訴外人丹楓公司簽訂處理其公司債權
      債務之合約書中，就其公司之應付未付款項明細中，亦有將系爭信用狀墊款債
      務列入，此為被告所不爭，並有該合約書在卷可稽（見本院卷一第一二九頁）
      ，足認原告確有依開發信用狀申請書向押匯銀行付款，被告甲○○及己○○抗
      辯原告並未向押匯銀行付款云云，並不足取。惟就原告主張之遲延利息及違約
      金部分，附表二第一筆信用狀墊款之到期日為九十一年八月二十日，為兩造所
      不爭，則被告璦寶公司應自其翌日即九十一年八月二十一日起，始負遲延責任
      ，從而原告應自該日起始得請求遲延利息及違約金，而非同年月二十日，則原
      告請求逾此範圍之遲延利息及違約金，即非有據。
（二）被告甲○○、被告己○○又抗辯訴外人丹楓公司已與被告璦寶公司訂立合約書
      ，同意承擔璦寶公司對外之一切債務，包括系爭債務，原告明知且曾收受丹楓
      公司為被告璦寶公司支付之部分欠款，足見原告已承認此債務承擔而生債務承
      擔之效力云云，並提出合約書為證（見本院卷第一二九頁），惟為原告所否認
      ，且合約書第二條第二項僅約定被告璦寶公司之應付未付款項由丹楓公司代為
      處理，並未約定由丹楓公司承受系爭債務，有該合約書可按，又證人即丹楓公
      司之職員癸○○證稱：丹楓公司只是代為處理被告璦寶公司對原告之債務，但
      對其債務並未承受，所謂代為處理是指以被告璦寶公司之名義代理他處理，而
      不是以丹楓公司之名義去處理等語（見本院卷二第十六頁），證人即丹楓公司
      之負責人辛○○亦證稱：丹楓公司只是代理被告璦寶公司處理其公司之事，被
      告璦寶公司沒有把其公司之債權債務移轉給丹楓公司等語（見本院卷二第三十
      九頁），互核相符，是被告甲○○及己○○抗辯丹楓公司有同意承受系爭債務
      云云，已難採信。況且，縱認丹楓公司有承受系爭債務，惟原告否認知情並同
      意由丹楓公司承擔系爭債務，且債之清償，本得由第三人為之，此觀之民法第
      三百十一條前段之規定甚明，是原告縱有收受丹楓公司為被告璦寶公司支付之
      部分欠款，亦不表示原告即同意由丹楓公司承擔系爭債務，被告甲○○及己○○執此抗辯原告有承認該債務承擔，被告璦寶公司已非債務人，不須負清償責
      任云云，亦非可取。
（三）被告甲○○及己○○另抗辯原告未經伊等之同意即數次允許被告璦寶公司延期
      清償，依民法第七百五十五條規定，伊等自不負保證責任云云，惟民法第七百
      五十五條之適用係以保證人就定有期限之債務為保證，為前提要件。而本件被
      告己○○、甲○○係與原告約定：「對原告現在及將來所負之借款、損害賠償
      等及其他一切債務，以一千六百萬元為限額及其利息、遲延利息、違約金、損
      害賠償及其他從屬於主債務之負擔，保證人願與債務人負連帶清償之責任」，
      有系爭保證書在卷可稽（見本院卷一第四十二頁），此種保證契約之性質，乃
      係就債權人與主債務人間所生一定債之關係範圍內之不特定債務，預定最高限
      額，由保證人保證之契約，屬未定有期間之最高限額保證契約，在未經保證人
      依民法第七百五十四條規定終止前，於約定範圍內所生之債務均為該保證契約
      效力所及，故已發生之債務縱因清償或其他事由而消滅，該保證契約依然有效
      ，嗣後所生之債務，於不逾最高限額範圍內，保證人仍應負保證責任，是以債
      權人就定有期間之主債務，未經保證人同意，即允許主債務人延期清償時，因
      經延期後之主債務，在約定之最高限額內仍為該保證契約效力所及，保證人自
      不得依民法第七百五十五條之規定免負保證責任，從而，被告甲○○及己○○
      自不得以原告未經其同意即允許被告璦寶公司延期清償為由，拒負連帶保證責
      任。
七、綜上所述，原告依消費借貸契約、委任開發遠期信用狀契約及連帶保證契約請求
    被告連帶給付日幣二千四百七十萬六千九百七十四元，及如附表三所示之利息、
    違約金，為有理由，應予准許，逾此範圍之請求，為無理由，應予駁回。
八、原告及被丁○○、乙○○、己○○、甲○○告均陳明願供擔保，請求宣告假執行
    或免為假執行，經核原告勝訴部分，並無不合，爰各酌定相當之擔保金額，予以
    准許。至原告敗訴部分，其假執行之聲請，已失所附麗，應併予駁回。
九、至兩造其餘之攻擊或防禦方法，及未經援用之證據，經本院斟酌後，認為均不足
    以影響本判決之結果，自無庸一一詳予論駁，併此敘明。
十、據上論結，本件原告之訴為一部有理由，一部無理由，依民事訴訟法第三百八十
    五條第一項、第七十九條、第三百九十條第二項、第三百九十二條第二項，判決
    如主文。
中　　　華　　　民　　　國　　九十三　　年　　　六　　　月　　　二十三　日
                                        台灣台北地方法院民事第三庭
                                            審判長法  官  張靜女
                                                  法  官  賴錦華
                                                  法  官  李宜娟
右正本係照原本作成。
如不服本判決應於送達後二十日內向本院提出上訴狀。
中　　　華　　　民　　　國　　九十三　　年　　　六　　　月　　　二十三　日
                                              法院書記官  高菁菁
